臺灣臺北地方法院民事裁定  
109年度家訴字第19號
反請求原告  紀凱峰  
訴訟代理人  李佳倫律師
反請求被告  伍怡玲  
訴訟代理人  黃顯凱律師            
反請求被告  黃岑育  
上列當事人間履行離婚協議事件，反請求原告於民國110年7月15
日提起反請求，本院裁定如下：
    主    文
反請求駁回。
反請求訴訟費用由反請求原告負擔。
    理    由
一、按反訴之標的與本訴之標的及其防禦方法不相牽連者，或非與本訴得行同種之訴訟程序者，不得提起，民事訴訟法第260條第1、2項定有明文，上開規定為家事事件法第51條所準用。又家事訴訟事件及一般民事訴訟事件之「基礎事實相牽連者」，如經當事人合意或法院認有統合處理之必要時，應許當事人合併提起或為請求之追加、反請求。至所謂「有統合處理之必要」，則由法院斟酌個案具體情形定之，例如合併或追加提起之一般民事訴訟事件為先決法律關係之爭執、須合一確定之第三人、抵銷餘額之反請求等是（參最高法院104年度第15次民事庭會議決議）。至其他未發生訴訟目的不達、紛爭無法一次解決或裁判矛盾，且與家事事件立法目的要求妥適、迅速、統合處理無關者，自不得利用家事事件程序為追加或反請求。亦即，於家事訴訟事件審理時，如有追加、變更或反請求民事訴訟事件，除非其基礎事實或防禦方法與本訴相牽連，且法院為統合處理事件而認有利用同一程序處理之必要外，即非法之所許。
二、經查，本件原告即反請求被告伍怡玲（以下逕稱伍怡玲）對
    於被告即反請求原告紀凱峰（以下逕稱紀凱峰）所提本訴履
    行離婚協議事件，係依離婚協議書第二條所載「男方（即紀
    凱峰）同意自民國104年7月起至116年7月止，每月給予女方
    （即伍怡玲）新臺幣三萬元，於每年年底一次給付，至女方
    改嫁為止。」之約定，請求紀凱峰給付自105年5月起至109
    年12月31日止共計168萬元及法定遲延利息之金額，性質上
    係請求紀凱峰「履行契約」，此部分應依民法債偏契約關係
    之相關法律規定予以審理，法院並不具有裁量權，核屬家事
    事件法第3條第6項所定其他應由法院處理之家事事件，依家
    事訴訟程序審理之。惟查，紀凱峰在本訴訴訟程序進行中，
    另於110年7月15日具狀主張伊於日前獲悉伍怡玲與黃宏文（
    音譯，即黃岑育）於今年年初結婚，比對伍怡玲於104年7月
    間與伊離婚前侵占伊資產、進行身體整形手術、棄子不顧與
    黃宏文私會、離婚後未負擔兒子教養責任等種種跡象，伊迄
    今可確認伍怡玲於104年7月間與伊離婚前之外遇對象就是黃
    宏文，可見伍怡玲與黃宏文2人共同侵害其配偶權等情，爰
    依民法第184條第1項、第185條第1項、第195條第1、3項等
    規定，對伍怡玲、黃宏文（音譯）提起「反訴被告伍怡玲、
    黃宏文（音譯）應連帶給付反訴原告新臺幣2,000,000元，
    及自反訴起訴狀繕本送達之翌日起至清償日止，按年息百分
    之五計算之利息」之反訴（見本院卷二第57至61頁），核此
    部分之反訴請求乃屬侵權行為損害賠償之「民事訴訟事件」
    ，本應適用一般民事訴訟程序審理之，非與本訴（即本院10
    9年度家訴字第19號履行協議事件）得行同種之訴訟程序，
    是依民事訴訟法第260條第2項規定，本不得逕為提起反訴。
    況且，本院斟酌紀凱峰所提反訴主張侵害配偶權之民事訴訟
    事件，與伍怡玲所提本訴請求履行離婚協議之家事訴訟事件
    ，兩者之基礎事實或攻擊防禦方法並無相牽連關係、當事人
    及請求權基礎亦未相同、反請求所主張之事實亦非本訴履行
    離婚協議之先決爭執事項，自無避免裁判矛盾而須利用同一
    家事訴訟程序統合處理之必要；再者，伍怡玲亦明確否認及
    表示不同意合併審理（見本院卷二第215頁），故揆諸前揭
    規定及基於家事程序妥適、迅速處理之目的，暨訴訟管理成
    本之考量，紀凱峰所為反訴之請求並無統合處理之必要，於
    法顯有未合，自應予駁回。
三、依家事事件法第51條、民事訴訟法第249條第1項第6款、第
    95條、第78條，裁定如主文。
中　　華　　民　　國　　110 　年　　10　　月　　12　　日
                  家事法庭  法  官  潘英芳
以上正本係照原本作成。
如對本裁定抗告須於裁定送達後10日內向本院提出抗告狀，並繳
納抗告費新臺幣1,000元。
中　　華　　民　　國　　110 　年　　10　　月　　12　　日
                            書記官  李一農